【裁判字號】    99,台上,3761
【裁判日期】    990617
【裁判案由】    違反貪污治罪條例
【裁判全文】
最高法院刑事判決            九十九年度台上字第三七六一號
上  訴  人  甲○○
上列上訴人因違反貪污治罪條例案件，不服台灣高等法院花蓮分
院中華民國九十九年三月三十日第二審判決（九十九年度上訴字
第八０號，起訴案號：台灣台東地方法院檢察署九十七年度偵字
第一四五二號），提起上訴，本院判決如下：
    主  文
上訴駁回。
    理  由
按刑事訴訟法第三百七十七條規定：上訴於第三審法院，非以判
決違背法令為理由，不得為之。是提起第三審上訴，應以原判決
違背法令為理由，係屬法定要件。如果上訴理由書狀並未依據卷
內訴訟資料，具體指摘原判決不適用何種法則或如何適用不當，
或所指摘原判決違法情事，顯與法律規定得為第三審上訴理由之
違法情形，不相適合時，均應認其上訴為違背法律上之程式，予
以駁回。又不服地方法院之第一審判決而上訴者，須提出上訴書
狀，並應敘述具體理由，為上訴必備之程式。倘所提出之書狀未
敘述上訴理由，應於上訴期間屆滿後二十日內補提理由書於第一
審法院。逾期未補提者，第一審法院應定期間先命補正。其上訴
書狀已敘述理由，但所敘述者非屬具體理由，則屬不符上訴之法
定程式，由第二審法院以其上訴不合法律上程式，判決駁回，不
生定期命補正之問題。此觀刑事訴訟法第三百五十條第一項、第
三百六十一條、第三百六十二條及第三百六十七條之規定自明。
且所謂不服第一審判決之具體理由，必係依據卷內既有訴訟資料
或提出新事證，指摘或表明第一審判決有何採證認事、用法或量
刑等足以影響判決本旨之不當或違法，而構成應予撤銷之具體事
由，始克當之；倘僅泛言原判決認定事實錯誤、違背法令、量刑
失之過重或輕縱，而未依上揭意旨指出具體事由，或形式上雖已
指出具體事由，然該事由縱使屬實，亦不足以認為原判決有何不
當或違法者，皆難謂係具體理由，俾與第二審上訴制度旨在請求
第二審法院撤銷、變更第一審不當或違法之判決，以實現個案救
濟之立法目的相契合，並節制濫行上訴。本件上訴人甲○○不服
第一審論其以依法令服務於地方自治團體所屬機關而具有法定職
務權限者，對於職務上之行為，期約賄賂罪，處有期徒刑壹年拾
月，褫奪公權肆年，減為有期徒刑拾壹月，褫奪公權貳年；又依
法令服務於地方自治團體所屬機關而具有法定職務權限者，對於
職務上之行為，收受賄賂罪，處有期徒刑貳年，褫奪公權肆年，
減為有期徒刑壹年，褫奪公權貳年，及為相關沒收之宣告；暨就
主刑及褫奪公權部分，定應執行之刑為有期徒刑壹年陸月，褫奪
公權貳年之判決，提起第二審上訴，其上訴理由略稱：（一）第
一審未諭知上訴人緩刑，過於側重刑罰制裁之效果，忽略予上訴
人改過向善之機會，上訴人深感不服。（二）上訴人犯罪事實中
建議補助「成功鎮公有零售市場興建遮雨棚工程」，及補助台東
縣成功、信義、三民、三仙等國民小學購買「中華電信全方位數
位學習e 卡通」等，均出於公益之考量，動機良善。（三）上訴
人索賄之金額偏低，惡性非重。（四）上訴人係阿美族原住民，
最高學歷僅國民小學畢業，因此對法律認識不深，情有可原。況
上訴人經歷此次偵、審程序已深切悔悟，願坦認犯罪，絕不再犯
。（五）上訴人負擔家庭經濟重擔，殘障之弟弟及最小女兒就讀
大學，需上訴人照顧。（六）上訴人曾任義警八年，亦曾任新港
國民中學家長委員及常委，對社會治安及學校教育有所貢獻。請
考量上情，給予緩刑，以勵自新等語。原判決以：上訴人於第一
審審判程序曾請求給予緩刑，第一審判決於理由貳、二之(七)，已
詳敘：上訴人前雖未曾因故意犯罪受有期徒刑以上刑之宣告，然
考量其身為民選代表（台東縣議會議員），竟藉職權謀取私利，
有背選民付託，且已審酌其犯罪情節而予以輕判，若再予宣告緩
刑，恐失諸輕縱，不僅有違人民之法律情感，亦無法實現基本之
社會公義，甚至產生民選議員仿效之反效果，認以不宣告緩刑為
適當之理由。第一審判決既已充分考量上訴人犯罪之動機、目的
、手段、上訴人之生活狀況、違反義務之程度、犯罪所生之危險
或損害及犯罪後之態度等情狀，並依職權裁量科刑，既未逾越法
定範圍，又未濫用其職權，自不得遽指為違法。上訴人猶執陳詞
，請求給予緩刑，其所列舉之上訴理由或已經第一審加以衡量，
或與判斷本件犯罪成立與否、量刑適當與否無關，並未就第一審
判決如何認定事實、適用法律不當，或量刑有何瑕疵，依據卷內
資料而為具體指摘，自非上訴之具體理由。因認上訴人之第二審
上訴並無具體理由，不合法律上程式，爰不經言詞辯論，從程序
上駁回上訴人在第二審之上訴。揆諸前揭說明，於法尚無不合。
上訴意旨略稱：（一）第一審判決先稱：上訴人符合刑法第五十
九條減刑之規定等語，後謂：若宣告緩刑，恐失諸輕縱，而不諭
知緩刑云云。然上訴人既有酌量減輕之事由，自無再犯之虞，第
一審未宣告緩刑有濫用裁量權之違法，原審仍予維持，俱有判決
理由矛盾之違法。（二）上訴人係阿美族之原住民，學歷為國民
小學畢業，第一審判決未審酌上訴人之身分與非原住民之差異性
，保障原住民社會之弱勢環境，為其減輕上訴人刑事責任之量刑
事由，有判決適用法則不當之違法等語。惟查：刑法第五十九條
酌量減輕其刑，與同法第七十四條緩刑之宣告，法律雖均賦予法
院有斟酌裁量之權，但各有其不同之要件。因此，得酌量減輕其
刑者，並非必予宣告緩刑；得宣告緩刑者，亦非必予酌量減輕其
刑。本件第一審判決因上訴人符合刑法第五十九條規定而予酌量
其刑；另敘明如何不宜宣告上訴人緩刑之理由，核無上訴意旨（
一）所指濫用權限及判決理由矛盾之違法可言。至上訴意旨（二
）仍執前詞，徒就第一審判決關於量刑是否適法之實體上事項重
為爭辯，係置原判決所為明白論斷於不顧，並非依據卷內資料，
就原判決以上揭理由從程序上駁回其上訴，如何不適用何種法則
或適用不當為具體指摘，難認已符合首揭法定之第三審上訴要件
。其上訴違背法律上之程式，應予駁回。
據上論結，應依刑事訴訟法第三百九十五條前段，判決如主文。
中    華    民    國  九十九  年    六    月   十七   日
                      最高法院刑事第九庭
                          審判長法官  邵  燕  玲
                                法官  李  伯  道
                                法官  孫  增  同
                                法官  李  英  勇
                                法官  施  俊  堯
本件正本證明與原本無異
                                      書  記  官
中    華    民    國  九十九  年    六    月  二十三  日
                                                      Ｑ

司法院資訊處製作；財團法人民間司法改革基金會備份。
